【裁判字號】    97,易,555
【裁判日期】    970528
【裁判案由】    竊盜
【裁判全文】
臺灣高雄地方法院刑事判決               97年度易字第555號
公  訴  人  臺灣高雄地方法院檢察署檢察官
被      告  乙○○
上列被告因竊盜案件，經檢察官提起公訴（97年度偵字第7770、
8116號），嗣因被告就被訴事實為有罪之陳述，經本院裁定依簡
式審判程序審理，判決如下：
    主  文
乙○○犯竊盜罪，處有期徒刑月，如易科罰金，以新臺幣壹仟
元折算壹日。又犯竊盜罪，處有期徒刑貳月，如易科罰金，以新
臺幣壹仟元折算壹日。又犯竊盜罪，處有期徒刑貳月，如易科罰
金，以新臺幣壹仟元折算壹日。應執行有期徒刑伍月，如易科罰
金，以新臺幣壹仟元折算壹日。
    事  實
一、乙○○因需機車充作交通工具，竟分別基於意圖為自己不法
    所有之犯意，先後於下開時、地竊取他人機車動產：
  (一)於民國97年1 月22日凌晨2 時許，在甲○○向乙○○之父王
    琮輝承租高雄市三民區○○○路257 號住處1 樓經營之宏正
    機車行內，趁甲○○不在之際，持家中鑰匙開啟鐵門入內，
    見家園機車行委託宏正機車行代為銷售之車牌號碼M6A-521
    號重機車（價值新臺幣《下同》3 萬8 千元）停置於該處，
    而鑰匙尚未拔去，遂徒手以該鑰匙發動機車後騎乘該機車離
    去，以此方式竊取該機車得手，隨後將之停放於高雄市○○
    區○○路75號龍祥商務旅館停車場；於97年3 月5 日清晨3
    時許，在上開宏正機車行內，亦趁甲○○不在之際，再依循
    同一方式，見車牌號碼YE8-590 號重機車（價值4 萬8 千元
    ）停置於該車行內，而鑰匙尚未拔去，即徒手以該鑰匙發動
    機車後騎乘該機車離去，隨後並停放於同上址之「龍祥商務
    旅館」停車場，嗣於97年3 月5 日上午11時30分許，在該旅
    館停車場為警一併查獲，並扣得上開未報案遭竊之車牌號碼
    YE8-590 號重機車1 輛及機車鑰匙1 把，乙○○且於竊取車
    牌號碼YE8-590 號重機車犯罪未被發覺前，主動表明竊取車
    牌號碼YE8-590 號重機車之犯行，並不逃避接受刑事裁判。
  (二)另於97年3 月11日清晨3 時10分許，在上開宏正機車行內，
    再趁甲○○不在之際，又以同一方式，見家園機車行委託宏
    正機車行代為銷售之車牌號碼XW7-017 號重機車（價值3 萬
    9 千元）停置於該處，而鑰匙尚未拔去，隨即徒手以該鑰匙
    發動機車後騎乘該機車離去，嗣於97年3 月11日上午11時55
    分許，騎乘該機車行經高雄市左營區○○○路與立文路路口
    時，因行跡可疑為警攔檢盤查而查獲，並扣得未報案遭竊之
    車牌號碼XW7-017 號重機車1 輛及鑰匙1 支。乙○○且於犯
    罪未被發覺前，主動表明竊取車牌號碼XW7-017 號重機車之
    犯行，並不逃避接受刑事裁判。
二、案經高雄市政府警察局三民第一分局報請臺灣高雄地方法院
    檢察署檢察官偵查起訴。
    理  由
一、本件被告乙○○所犯係死刑、無期徒刑、最輕本刑為3 年以
    上有期徒刑以外之罪，其於準備程序中就被訴事實為有罪之
    陳述，經本院告知簡式審判程序之旨，並聽取公訴人及被告
    之意見後，改依簡式審判程序審理。
二、上開事實業據被告於本院審理時坦承不諱（見本院卷第29頁
    ），核與被害人甲○○於警詢之陳述相符〈見警(一)卷第7 至
    10頁、警(二)卷第8 至10頁〉，並有上開車號M6A-521 號機車
    車籍資料1 份（見97年度偵字第8116號卷《下稱偵1 卷》第
    14頁）、自願搜索同意書1 份、高雄市政府警察局三民第一
    分局扣押筆錄、扣押物品目錄表、贓物認領保管單各2 份、
    上開車號XW7-017 號機車車籍資料1 份、刑案現場照片8 幀
    及贓物認領保管收據各1 份（見警(一)卷第14至18、20、24至
    26頁、警(二)卷第14至17、19、10、20、21頁）附卷可稽，足
    徵被告前開3 次竊盜犯行之自白核與事實相符，自可採為認
    定事實之證據。從而，本件事證明確，被告犯行洵堪認定，
    自應依法論科。
三、核被告所為，均係犯刑法第320 條第1 項之竊盜罪。被告所
    犯前開3 罪，雖係在同一地點，竊取同一被害人所有之財物
    ，然時間已分別相距月餘及6 日，是該3 次竊盜犯行，尚難
    認係利用同一機會下，接續而為之數個舉動，並不構成接續
    犯，且犯意各別、行為互殊，自應予以分論併罰。又查於偵
    查機關查扣上開車牌號碼YE8-590 、XW7-017 號2 部重型機
    車之際，尚不知被告有竊取此2 部機車之竊盜犯行前，被告
    即於警察詢問時主動供出上開竊盜此2 部機車之犯行，而不
    逃避接受裁判之事實，業經被告於警詢時供承明確在卷可稽
    （見警(一)卷第3 頁、警(二)卷第4 頁），復有被害人甲○○證
    稱：伊均於警方查扣上開兩部機車後始知悉遭竊且未報案等
    語（見警(一)卷第9 頁、警(二)卷第9 頁）在卷可佐，堪認符合
    自首要件，至被告供稱本案3 部機車係警察查獲，並非伊主
    動告訴警察，伊僅有在牽第3 部機車時，留下紙條告知車行
    老闆，伊未主動向警察說上開3 件竊盜犯行等語（見本院卷
    第9 頁），惟此應係被告自認遭查扣機車後之供述即非主動
    坦承犯行，不明法律規定之陳詞，顯與本案實情不符，自難
    採為不利被告之認定，是爰就被告所犯此2 部機車之竊盜犯
    行，均依刑法第62條前段之規定，減輕其刑。本院審酌被告
    正值壯年，不思以正當方式賺取所得，竟為圖私利，而3 度
    竊取他人機車動產，所為嚴重侵害被害人財產權益，亦敗壞
    社會治安甚鉅；惟念被告犯後尚知全然坦承犯行，態度良好
    ，所竊機車均經被害人領回，及其犯罪之手段及所生損害及
    犯罪動機、目的、手段等一切情狀，爰分別量處如主文所示
    之刑，並諭知如主文所示易科罰金折算標準，併斟酌被告所
    犯本案各罪之手法（態樣）相似與時點間隔（間隔月餘及6
    日）等情，依刑法第51條第5 款（係採限制加重原則，而非
    累加原則），酌定其應執行之刑，並諭知如主文所示易科罰
    金折算標準，以期罪責相當。至起訴意旨以被告一再行竊，
    不知尊重他人財產權，犯後不知悔改等情，請求從重量處有
    期徒刑1 年6 月云云，固非無見，然本院斟酌前開被告犯後
    態度、手段及所生危害等情形，認檢察官所求處之刑期尚屬
    過重；再被告雖於夜間侵入被害人所經營之宏正機車行內行
    竊，惟經被告供承被害人甲○○前開向伊父親承租之機車行
    僅作為店面使用，並未有人居住，被害人甲○○另居他處等
    語（見本院卷第29頁、警(二)卷第6 頁），且查被害人甲○○
    全家確係另居他處，此亦有被害人甲○○警詢筆錄受詢問人
    資料欄及全戶戶籍謄本在卷可稽（見警(一)卷第7 頁、警(二)卷
    第8 頁、本院卷第11至14頁），參以被告之竊盜犯行係於凌
    晨2 、3 時許持家中之鑰匙於凌晨2 、3 時許趁被害人不在
    、沒有營業之際，進入機車行內竊取機車等語（見警(一)卷第
    3 、4 頁、警(二)卷第6 頁），亦堪認該機車行於夜間並未有
    人居住之情可採，從而被告所侵入者既非他人住宅或有人居
    住之建築物，當未可論以刑法第321 條第1 款之加重竊盜罪
    ；另被告所持之家中鐵門鑰匙1 把，雖為本案犯罪所用之物
    ，惟此僅係持以開啟上開機車行鐵門之用，亦經被告供承在
    卷（見本院卷第29頁、警(二)卷第7 頁），又未經扣案，無法
    認定係屬何種型態材質，客觀上尚難遽認足對人之生命、身
    體、安全構成威脅，且衡情本案行竊時被告亦應無藉此行兇
    之意圖，否則當不至需趁被害人返家、無人在機車行內之際
    行竊，則依「罪證有疑，利於被告」之證據法則，尚難率認
    被告係攜帶兇器行竊，參以既未扣案，又未能確定該鑰匙究
    係為被告或伊父即房東所有，復非屬違禁物，為免實際上難
    以執行，本院認毋庸諭知沒收，均併此敘明。
四、再公訴意旨雖以被告有一再竊盜之犯行，而認應令被告入勞
    動場所強制工作等語。惟按，保安處分中之強制工作，旨在
    對嚴重職業性犯罪及欠缺正確工作觀念或無正常工作因而犯
    罪者，強制其從事勞動，學習一技之長及正確之謀生觀念，
    使其日後重返社會，能適應社會生活。刑法第90條第1 項規
    定：「有犯罪之習慣或因遊蕩或懶惰成習而犯罪者，於刑之
    執行前，令入勞動場所，強制工作」，即係本於保安處分應
    受比例原則之規範，使保安處分之宣告，與行為人所為行為
    之嚴重性、行為人所表現之危險性及對於行為人未來行為之
    期待性相當之意旨而制定，而由法院視行為人之危險性格，
    決定應否令入勞動處所強制工作，以達預防之目的（最高法
    院94年台上字第6519號判決意旨參照）。查被告本案雖確有
    3 次竊盜機車犯行，然被告除前揭本案犯行外，並無其他之
    竊盜犯行，是否堪認被告有犯罪習慣，已非無疑；又被告於
    本案固先後竊取3 輛機車，業如前述，然其竊取機車均係為
    供代步之用，佐以被告坦認知錯，前係無交通工具才會行竊
    等語，業據被告於本院審理中供承無訛（見本院卷第30頁）
    ，且查無其他積極證據足資證明被告係以犯本案竊盜犯行為
    其經濟生活主要支柱，足徵被告本案3 次竊盜犯行均應係因
    一時圖便始起意行竊，尚難遽認其係嚴重職業性犯罪，亦難
    逕認其係因欠缺正確工作觀念或無正常工作而犯罪，即與前
    揭法條所稱「有犯罪之習慣或因遊蕩或懶惰成習而犯罪者」
    誠屬有別，是本院參諸前揭最高法院判決意旨，於審酌被告
    所為前揭竊盜犯行之嚴重性、其所表現之危險性格及被告現
    年僅19足歲對於其未來行為之期待性等節，並就強制工作並
    非矯正其竊盜犯行唯一方法，尚需合乎比例原則以求法益間
    之均衡等情綜合以觀，認上開對其宣告徒刑即足以收矯治之
    效，尚無對被告諭知宣告強制工作之必要性，併此敘明。
據上論斷，應依刑事訴訟法第273 條之1 第1 項、第284 條之1
、第299 條第1 項前段、刑法第320 條第1 項、第62條前段、第
41條第1 項前段、第51條第5 款，判決如主文。
本案經檢察官丙○○到庭執行職務。
中    華    民    國    97    年    5     月    28    日
                  刑事第十七庭  法  官  林建鼎
以上正本證明與原本無異。
如不服本判決應於收受本判決後10日內向本院提出上訴書狀，並
應敘述具體理由，如未敘述上訴理由者，應於上訴期間屆滿後20
日內補提理由書狀於本院（均須按他造當事人之人數附繕本）「
切勿逕送上級法院」。
中    華    民    國    97    年    5     月    28    日
                                書記官  林秀敏
附錄本件論罪科刑法條
中華民國刑法第320條：
意圖為自己或第三人不法之所有，而竊取他人之動產者，為竊盜
罪，處5年以下有期徒刑、拘役或5百元以下罰金。
意圖為自己或第三人不法之利益，而竊佔他人之不動產者，依前
項之規定處斷。
前二項之未遂犯罰之。


司法院資訊處製作；財團法人民間司法改革基金會備份。
